臺灣高等法院高雄分院刑事裁定　　　　 94年度交抗字第130號
抗告人即　　甲○○
受處分人
上列抗告人因聲明異議案件，不服臺灣高雄地方法院中華民國94
年8月25日裁定（94年度交聲字第421號），提起抗告，本院裁定
如下：
    主  文
抗告駁回。
    理  由
一、抗告意旨略以：抗告人即受處分人甲○○係於內線車道（過
    交流道 500至1000公尺處），遭警車從後追至並攔下，要求
    抗告人行使至路肩而開單告發，惟抗告人無行駛路肩，警員
    林清海亦表示當日為連續假期車流量甚鉅，不確定抗告人是
    否有行駛路肩之事實。又原裁定認為：「苟令勤務警員就一
    切及時處分均需照相存證，則公權力之實現勢必窒疑難行，
    ... 」，惟為了實現公權力就不需證據？是否執法者都不會
    有誤判之行為？原裁定對此未為審酌，令人難以誠服，為此
    依法提起抗告云云。
二、按汽車行駛於高速公路或設站管制之道路，而不遵管制之規
    定者，處汽車駕駛人新臺幣3,000 元以上6,000 元以下罰鍰
    ；汽車駕駛人，有持逾期之駕駛執照駕車者，處600 元以上
    1,200 元以下罰鍰，並禁止其駕駛；汽車行駛高速公路，不
    得在路肩上行駛，或利用路肩超越前車或倒車，道路交通管
    理處罰條例第33條第1 項、第22條第1 項第6 款、高速公路
    交通管制規則第9 條第2 款分別定有明文。
三、經查，本件抗告人甲○○駕駛車號5J-6369 號自小客車，於
    94年2 月11日下午3 時13分許，行經國道3 號北上236.6 公
    里（名間交流道附近）處時行駛路肩及持逾期駕駛執照駕車
    ，經警攔停舉發等情，業經證人即本件舉發警員林清海於原
    審到庭證稱：「當時假日過年期間（大年初三），車流量很
    大，就看到異議人駕駛車輛行駛路肩... ，違規地點大約是
    在國道3 號北上236.6 公里處名間交流道附近，我們警車是
    停在交流道路口槽化線的地方，看到異議人從路肩行駛過來
    還沒有過槽化線的位置我就前去取締。」、「（當時你看到
    異議人行駛路肩的距離有多長？）至少100 公尺以上，當天
    視線非常好，我很遠就看到異議人的車輛。」、「（取締異
    議人時有無看到其他車輛行駛路肩？）沒有，當時異議人後
    面有沒有車輛我不知道，我只看到異議人是第1 部車輛行駛
    路肩，所以我只有注意他，把他攔下來。」、「（為何不照
    相？）現場攔車的都不照相，照相就不用現場攔車。」等語
    明確（見原審卷第17至18頁）；按交通警察掣單舉發違反道
    路交通管理處罰條例所列違規事實，本質上為行政處分，係
    公務員基於職務上權力，依法就特定具體事件所為具公法上
    效果之單方面行政行為，基於公務員為公法上行為具有公信
    力之原則，該行政行為當可被推定為真正；況當場舉發交通
    違規之事件，鑑於交通違規事實往往驟然而現、稍縱即逝，
    若硬性要求舉發員警不分違規情節，一律必須預留證據，俾
    便事後提出供法院審查，除有現實技術可行性之困難，勢將
    大幅提高交通管理之行政成本，並嚴重削弱道路交通管理之
    行政效能，此絕非立法者制定道路交通管理法規之本意；舉
    發交通違規行為之行政處分行為，除應遵循公正、公開與民
    主之程序，確保依法行政之原則，以保障人民權益，如何同
    步提高行政效能，亦應一併兼顧（行政程序法第1 條參照）
    ，此亦係現行法制就若干類型之行政處分明文規定可免記明
    理由，或毋需給予當事人陳述意見機會等規定之所由設（行
    政程序法第97條、第103 條參照），本件證人林清海與抗告
    人素不相識，亦無仇怨，證人應無挾怨報復或甘冒偽證罪之
    風險而為虛偽陳述之理，足認其證詞自得採為本件事實認定
    之論據。況抗告人於原審另供稱：「我當時確實是在內線道
    被警察夾擠到路肩的，而不是在槽化線被警察攔下來的。」
    （見原審卷第18頁），惟證人林清海則證稱：「這種情形很
    少，平均一個月5 到6 件。」，衡諸常情證人自無因挾怨報
    復抗告人之可能，更無因此誣陷抗告人行駛路肩而涉及瀆職
    重罪之理。是抗告人既無法提出對己有利之證據，而證人林
    清海又已明確證述抗告人有上揭違規之事實，抗告人空言否
    認有該違規行為，自難採信。原裁定以原處分機關援引道路
    交通管理處罰條例第33條第1 項、第22條第1 項第6 款之規
    定，裁處抗告人罰鍰新台幣9, 600元，核無不當，因而駁回
    本件異議，尚無不合，抗告意旨，仍執前詞，指摘原裁定不
    當，為無理由，應予駁回。
據上論斷，應依道路交通案件處理辦法第26條、刑事訴訟法第41
2 條，裁定如主文。
中　　華　　民　　國　　94　　年　　10　　月　　20　　日
                  刑事第七庭    審判長法  官  莊飛宗
                                      法  官  黃三友
                                      法  官  黃憲文
以上正本證明與原本無異。
不得再抗告。
中　　華　　民　　國　　94　　年　　10　　月　　21　　日
　　　　　　　　　　　　　　　　　　　書記官  葉淑華
